臺灣高等法院刑事判決
110年度上訴字第1674號
上  訴  人  
即  被  告  林海謙


            林品文




上列上訴人即被告因詐欺等案件，不服臺灣桃園地方法院109年
度訴字第708號，中華民國110年2月26日第一審判決（起訴案號
：臺灣桃園地方檢察署108年度偵字第24070號、108年度偵字第2
4996號），提起上訴，本院判決如下：
    主  文
原判決關於林品文部分撤銷。
林品文犯三人以上共同冒用公務員名義詐欺取財罪，處有期徒刑
陸月。
其他上訴駁回。
    事  實
一、陳宗源、林海謙、盧奕任、林品文於民國108年6、7月間陸
    續參與三人以上，以實施詐術為手段之罪，所組成具有持續
    性、牟利性之有結構性組織(陳宗源、林海謙所犯參與犯罪
    組織罪，業經臺灣新竹地方法院於109年4月15日以108年度
    金訴字第180號判決有罪確定，陳宗源、盧奕任所犯本案部
    分經原審判處罪刑，未提起上訴已確定)，該犯罪組織成員
    某成員於108年6月底，持續撥打電話予邱張琴佯稱其遭冒用
    名義開戶，並假冒「新竹市警察局警察」、「地檢署檢察官
    」等公務員名義，謊稱要調查邱張琴銀行帳戶所涉詐欺案件
    ，需要監管存款云云，致邱張琴陷於錯誤，而於108年7月10
    日提領現金新臺幣（下同）54萬元，準備交付，陳宗源、林
    海謙、盧奕任、林品文乃意圖為自己不法所有，共同基於詐
    欺之犯意聯絡，於108年7月10日15時40分許，前往桃園市桃
    園區慈文路190巷60弄附近，由盧奕任出面向邱張琴收取現
    金54萬元，林品文、林海謙在旁把風提防警察，盧奕任取得
    款項後，交由在旁等候之陳宗源收執，陳宗源隨即與林海謙
    搭乘計程車前往桃園市某公園，再交給其他不詳組織成員，
    而盧奕任、林品文亦自行從前開收款地點乘車離去。俟前開
    詐欺犯罪完成後，由陳宗源分派報酬，盧奕任分得1700元。
二、案經邱張琴訴由桃園市政府警察局桃園分局報請臺灣桃園地
    方檢察署檢察官偵查起訴。
    理  由
壹、程序方面
一、審判範圍
　  本件檢察官原起訴被告陳宗源等人詐欺等案件，經原審分別
    判處前開被告共4人有罪，被告林海謙及林品文對原審判決
    均提起上訴，同案被告陳宗源、盧奕任及檢察官則未提起上
    訴。是同案被告陳宗源及盧奕任部分即告確定，非本院審理
    範圍，合先敘明。
二、證據能力部分
　㈠關於違反組織犯罪防制條例之供述證據部分：
　　按組織犯罪防制條例第12條第1項中段規定：「訊問證人之
    筆錄，以在檢察官或法官面前作成，並經踐行刑事訴訟法所
    定訊問證人之程序者為限，始得採為證據」，係以立法排除
    被告以外之人於警詢或檢察事務官調查中所為之陳述，得適
    用刑事訴訟法第159條之2、第159條之3及第159條之5之規定
    ，是證人於警詢時之陳述，於違反組織犯罪防制條例案件，
    即絕對不具有證據能力，自不得採為判決基礎。又上開組織
    犯罪防制條例第12條第1項規定，係排除一般證人於警詢陳
    述之證據能力之特別規定，然被告於警詢之陳述，對被告本
    身而言，則不在排除之列，至於共犯被告於偵查中以被告身
    分之陳述，仍應類推適用上開，定其得否為證據（最高法院
    102年度台上字第2653號、107年度台上字第3589號判決意旨
    參照）。查告訴人於警詢時之陳述、與被告林海謙、林品文
    、同案被告陳宗源、盧奕任於警詢及偵查時以被告身分所為
    之陳述，均屬被告林品文以外之人於審判外之陳述，依前揭
    規定及說明，於被告林品文違反組織犯罪防制條例之罪名，
    即絕對不具證據能力，不得採為判決基礎（然就加重詐欺取
    財罪名則不受此限制）。又被告林品文於警詢及偵查時之陳
    述，對於被告自己而言，則屬被告之供述，為法定證據方法
    之一，自不在組織犯罪防制條例第12條第1項規定之排除之
    列，除有不得作為證據之例外，自可在有補強證據之情況下
    ，作為證明被告林品文自己犯罪之證據。
　㈡關於三人以上共同詐欺取財之供述證據部分：
    按上開組織犯罪防制條例第12條第1項中段規定，係以犯罪
    組織成員犯該條例之罪者，始足語焉，至於所犯該條例以外
    之罪，其被告以外之人所為之陳述，自仍應依刑事訴訟法相
    關規定，定其得否為證據，最高法院103年度台上字第2915
    號判決意旨參照。又按被告以外之人於審判外之言詞或書面
    陳述，除法律有規定者外，不得作為證據，刑事訴訟法第15
    9條第1項固定有明文。惟被告以外之人於審判外之陳述，雖
    不符同法第159條之1至第159條之4之規定，而經當事人於審
    判程序同意作為證據，法院審酌該言詞陳述或書面陳述作成
    時之情況，認為適當者，亦得為證據，同法第159條之5第1
    項亦有明文規定。查本判決所引用之被告以外之人於審判外
    之陳述，業經檢察官、被告林海謙、林品文於本院審理時均
    表示沒有意見等語（本院卷第199至213頁），本院審酌上開
    供述證據作成時之情況，並無違法取證或其他瑕疵，且與待
    證事實具有關連性，認為以之作為證據應屬適當，自均有證
    據能力。其餘非供述證據，並無證據證明係公務員違背法定
    程序所取得，亦無顯有不可信之情況，並經本院於審理期日
    為合法調查，自均得作為本判決之證據。　
貳、實體部分
一、認定犯罪事實所依憑之證據及理由
　㈠上開事實，迭據被告林品文於原審（原審卷第234、242頁）
    及本院審理時（本院卷第121至122頁）均坦承不諱，核與同
    案被告陳宗源、盧奕任於原審審理時之證述情節相符、且與
    證人即告訴人邱張琴於原審審理時對於被騙過程之指證相符
    (原審卷二第139至141頁)，復有告訴人邱張琴之存摺資料在
    卷可佐(他字卷第79頁)。而被告4人於案發現場勘查地形及
    分工取款之過程，並有監視錄影器畫面擷取照片附卷可查(
    偵24996號卷第122至137頁)，足認被告林品文之任意性自白
    與事實相符，得作為認定其等犯罪事實之依據，此部分事實
    ，自堪認定。
　㈡被告林海謙雖於本院審理時否認犯行，並以我當時並沒有擔
    任把風的職位，我沒有跟他們一起過去，我是之後搭計程車
    去找陳宗源，我要找他一起回基隆，當時盧弈任將錢拿給陳
    宗源時，我不知道裡面是錢，陳宗源叫我陪他搭車去某個公
    園，將那一袋拿給他朋友，再一起回基隆，知道是錢是因為
    回基隆路上陳宗源才跟我說的，做筆錄時因為對法律不瞭解
    ，警員說其他人都有指認，那我就配合其他人，沒有老實講
    ，他們有分配工作的群組，我沒有在群組裡面，也沒有拿到
    報酬，而且我跟陳宗源的聊天記錄顯示我問他6次他都沒有
    反駁云云置辯，然查上揭事實，業據被告林海謙於警詢中坦
    承不諱（偵字第24996號卷第66至67頁），且經證人即同案
    被告陳宗源於原審審理時結證稱：被告林海謙是由伊找來犯
    案時取款及把風，被告林海謙與伊在一起時，也會勘查四周
    等語(原審卷二第226至229頁)，復與證人即同案被告盧奕任
    於原審審理時結證稱：被告陳宗源叫伊向告訴人拿取現金，
    伊拿到現金後，就交給陳宗源及林海謙，由陳宗源收取，林
    海謙則在陳宗源身旁等語相符(原審卷二第147頁)。證人陳
    宗源及盧奕任既均已坦承罪責，其等證詞應無刻意推卸責任
    予被告林海謙之虞，且證人陳宗源及盧奕任於原審審理時以
    證人身分具結並接受交互詰問，應無干冒偽證罪追訴處罰之
    風險，而設詞攀誣被告林海謙之理，其證詞應較被告林海謙
    之辯詞可信。復據監視錄影器畫面擷取照片顯示，被告林海
    謙確實有與被告林品文及同案被告陳宗源、盧奕任親自到現
    場勘查四周等情(偵24996號卷第131、135頁)，且被告林海
    謙於案發後亦有以通訊軟體與同案被告陳宗源討問案情，甚
    至要求同案被告陳宗源幫忙撇清其責任，並將責任推諉給同
    案被告盧奕任等情(偵24996號卷第237頁)，應認被告林海謙
    於本院審理時改口之辯詞僅為臨訟卸責之詞，委不足採，應
    以其警詢中之任意性自白較為可信(偵24996號卷第66至67頁
    )。
　㈢綜上，本件事證明確，被告2人犯行洵堪認定，應依法論科。
二、論罪科刑
  ㈠按組織犯罪防制條例係藉由防制組織型態之犯罪活動為手段
    ，以達成維護社會秩序、保障人民權益之目的，乃於該條例
    第3條第1項前段與後段，分別對於「發起、主持、操縱、指
    揮」及「參與」犯罪組織者，依其情節不同而為處遇，行為
    人雖有其中一行為（如參與），不問其有否實施各該手段（
    如詐欺）之罪，均成立本罪。然在未經自首或有其他積極事
    實，足以證明其確已脫離或解散該組織之前，其違法行為，
    仍繼續存在，即為行為之繼續，而屬單純一罪，至行為終了
    時，仍論為一罪。又刑法上一行為而觸犯數罪名之想像競合
    犯存在之目的，在於避免對於同一不法要素予以過度評價。
    自然意義之數行為，得否評價為法律概念之一行為，應就客
    觀構成要件行為之重合情形、主觀意思活動之內容、所侵害
    之法益與行為間之關連性等要素，視個案情節依社會通念加
    以判斷。刑法刪除牽連犯之規定後，原認屬方法目的或原因
    結果，得評價為牽連犯之二犯罪行為間，如具有局部之同一
    性，或其行為著手實行階段可認為同一者，得認與一行為觸
    犯數罪名之要件相侔，依想像競合犯論擬。倘其實行之二行
    為，無局部之重疊，行為著手實行階段亦有明顯區隔，依社
    會通念難認屬同一行為者，應予分論併罰。因而，行為人以
    一參與詐欺犯罪組織，並分工加重詐欺行為，同時觸犯參與
    犯罪組織罪及加重詐欺取財罪，雖其參與犯罪組織之時、地
    與加重詐欺取財之時、地，在自然意義上非完全一致，然二
    者仍有部分合致，且犯罪目的單一，依一般社會通念，認應
    評價為一罪方符合刑罰公平原則，應屬想像競合犯，如予數
    罪併罰，反有過度評價之疑，實與人民法律感情不相契合。
    又罪責原則為刑法之大原則。其含義有二，一為無責任即無
    刑罰原則（刑法第12條第1項規定：行為非出於故意或過失
    者不罰，即寓此旨）；另者為自己責任原則，即行為人祇就
    自己之行為負責，不能因他人之違法行為而負擔刑責。前者
    其主要內涵並有罪刑相當原則，即刑罰對人身自由之限制與
    所欲維護之法益，須合乎比例原則。不唯立法上，法定刑之
    高低應與行為人所生之危害、行為人責任之輕重相符；在刑
    事審判上既在實現刑罰權之分配正義，自亦應罪刑相當，罰
    當其罪。基於前述第一原則，責任之評價與法益之維護息息
    相關，對同一法益侵害為雙重評價，為過度評價；對法益之
    侵害未予評價，則評價不足，均為所禁。刑罰要求適度之評
    價，俾對法益之侵害為正當之維護。因此，加重詐欺罪係侵
    害個人財產法益之犯罪，其罪數計算，以被害人數、被害次
    數之多寡，決定其犯罪之罪數；核與參與犯罪組織罪之侵害
    社會法益，因應以行為人所侵害之社會全體利益為準據，認
    定係成立一個犯罪行為，有所不同。是以倘若行為人於參與
    犯罪組織之繼續中，先後加重詐欺數人財物，因行為人僅為
    一參與組織行為，侵害一社會法益，應僅就首次犯行論以參
    與犯罪組織罪及加重詐欺罪之想像競合犯，而其後之犯行，
    乃為其參與組織之繼續行為，為避免重複評價，當無從將一
    參與犯罪組織行為割裂再另論一參與犯罪組織罪，而與其後
    所犯加重詐欺罪從一重論處之餘地（最高法院107年度台上
    字第1066號判決意旨參照）。
  ㈡「二人以上共同實行犯罪之行為者，皆為正犯。」刑法第28
    條定有明文。所謂共同正犯，係指參與犯罪之數人，彼此間
    就犯罪之實行，有犯意聯絡及行為分擔者即共同實施犯罪行
    為之人，在合同（共同）意思範圍以內，各自分擔犯罪行為
    之一部，相互利用他人之行為，以達其犯罪之目的者，即應
    對於全部所發生之結果，共同負責共同正犯之成立，有以共
    同犯意而共同實行犯罪構成要件之行為者，有以自己犯罪之
    意思，參與犯罪構成要件以外之行為者，亦有雖以幫助他人
    犯罪之意思而參與犯罪構成要件之行為者，有以自己犯罪之
    意思，事前同謀推由一部分實行犯罪之行為者（最高法院10
    6年度台上字第3712號、103年度台上字第2875號判決意旨參
    照）。共同實行犯罪行為之人，在共同意思範圍以內，各自
    分擔犯罪行為之一部，彼此協力、相互補充以達其犯罪之目
    的者，即應對於全部所發生之結果，共同負責。故共同正犯
    在客觀上透過分工參與實現犯罪結果之部分或階段行為，以
    共同支配犯罪「是否」或「如何」實現之目的，並因其主觀
    上具有支配如何實現之犯罪意思而受歸責，固不以實際參與
    犯罪構成要件行為或參與每一階段之犯罪行為為必要。僅參
    與事前之策劃、謀議、指揮、督導、調度而未實際參與犯罪
    ，或僅參與犯罪構成要件以外之行為（把風、接應），倘足
    以左右其他行為人是否或如何犯罪，而對於犯罪之實現具有
    功能上不可或缺之重要性者，與其他參與實行犯罪構成要件
    行為之人，同具有功能性的犯罪支配地位，均為共同正犯（
    最高法院107年度台上字第3711號、103年度台上字第2443號
    、第2441號判決意旨參照）。共同正犯之行為人已形成一個
    犯罪共同體，彼此相互利用，並以其行為互為補充，以完成
    共同之犯罪目的。故其所實行之行為，非僅就自己實行之行
    為負其責任，並在犯意聯絡之範圍內，對於他共同正犯所實
    行之行為，亦應共同負責。此即所謂「一部行為全部責任」
    之法理（最高法院108年度台上字第700號、106年度台上字
    第3717號判決意旨可參）。再刑法之「相續共同正犯」，就
    基於凡屬共同正犯對於共同犯意範圍內之行為均應負責，而
    共同犯意不以在實行犯罪行為前成立者為限，若了解最初行
    為者之意思，而於其實行犯罪之中途發生共同犯意而參與實
    行者，亦足成立；故對於發生共同犯意以前其他共同正犯所
    為之行為，苟有就既成之條件加以利用而繼續共同實行犯罪
    之意思，則該行為即在共同意思範圍以內，應共同負責（最
    高法院98年度台上字第4230號判決意旨參照）。本件被告林
    海謙、林品文及同案被告陳宗源、盧奕任等人雖未直接對告
    訴人施以詐術，惟被告林海謙、林品文與同案被告陳宗源及
    盧奕任既有上述之分工，縱被告林品文至本案犯罪現場附近
    時始由同案被告陳宗源交代由其負責把風（原審卷二第147
    、149至150、228頁），渠等仍均係該詐欺集團本案犯罪不
    可或缺之重要環節，足認其等係在合同意思範圍內，各自分
    擔犯罪行為之一部，並相互利用他人之行為，以達遂行犯罪
    之目的，其各有犯意聯絡及行為分擔，均為共同正犯，且其
    成員已達三人以上，被告林品文自應就渠所參與本件三人以
    上共同冒用公務員名義詐欺取財犯行所生之全部犯罪結果共
    同負責。被告林品文雖辯稱其僅係在一旁，並未實際收詐欺
    款項，應認僅成立幫助犯，而不應以共同正犯論之云云，然
    依上說明，被告林品文對其與被告林海謙、同案被告陳宗源
    、盧奕任及其他詐欺集團成員以如上分工方式所為詐欺犯行
    ，既均在其共同犯罪意思範圍以內，則被告林品文所為仍係
    三人以上共同冒用公務員名義犯詐欺取財罪之共同正犯，自
    應共同負責，其此部分所辯，實無足採。
　㈢核被告林品文所為，係犯組織犯罪防制條例第3條第1項後段
    之參與犯罪組織罪、刑法第339條之4第1項第1款、第2款之
    三人以上共同冒用公務員名義詐欺取財罪；被告林海謙，則
    係犯刑法第339條之4第1項第1款、第2款之三人以上共同冒
    用公務員名義詐欺取財罪。公訴意旨雖認被告林海謙亦涉犯
    組織犯罪防制條例第3條第1項後段之參與犯罪組織罪等語，
    然被告林海謙參與同一詐欺集團犯罪組織之犯行，業經臺灣
    新竹地方法院於109年4月15日以108年度金訴字第180號判決
    有罪確定，有本院被告前案紀錄表及該案判決書可查，揆諸
    前揭說明意旨，被告林海謙此部分犯行本應判決免訴，惟公
    訴意旨認為此部分若有罪，與其涉犯加重詐欺之部分為想像
    競合之裁判上一罪關係，爰不另為免訴之諭知。
  ㈣被告2人就本案犯行彼此間，及其等與同案被告陳宗源、盧奕
    任及真實姓名年籍不詳之成年詐欺集團成員間，均有犯意聯
    絡及行為分擔，均應論以共同正犯。又被告林品文係以一行
    為而觸犯上開2罪名，為想像競合犯，應依刑法第55條之規
    定，從一重論以三人以上共同冒用公務員名義詐欺取財罪。
  ㈤刑法第59條之酌量減輕其刑，必於犯罪之情狀有特殊之原因
    與環境等等，在客觀上足以引起一般同情，認為即予宣告法
    定低度刑期，猶嫌過重者，始有其適用（最高法院45年台上
    字第1165號、51年台上字第899號判決意旨參照）。又刑法
    第339條之4第1項之罪，其法定本刑為1年以上7年以下有期
    徒刑，而詐欺取財之人，其原因動機不一，犯罪情節未必相
    同，危害社會程度亦屬有異。然此類犯行之法定最低本刑均
    屬一致，難謂盡符事理之平，於此情形，倘依其情狀處以適
    切徒刑，即足生懲儆之效，並可達防衛社會之目的者，自非
    不可依客觀之犯行與主觀之惡性兩者加以考量其情狀，是否
    存有足以憫恕之處，再適用刑法第59條規定酌量減輕其刑，
    以求個案裁判之量刑，能斟酌至當，符合比例原則。查被告
    林品文於行為時甫滿18歲，雖未能與被害人達成和解，然考
    量卷內並無證據證明被告林品文有實際取得任何犯罪所得（
    詳如下述），且其至本案犯罪現場時始由同案被告陳宗源分
    配由其負責把風，可見其犯罪情節較輕，顯係一時思慮未周
    ，方為本案犯行，復於原審及本院審理時均坦承犯行，可見
    被告已有悔意。綜合本案客觀犯罪情節、造成損害、被告主
    觀犯罪動機、惡性而論，倘就被告林品文部分論以法定最低
    度刑即有期徒刑1年，確有情輕法重之感，堪認其犯罪之情
    狀尚堪憫恕，爰依刑法第59條規定酌量減輕其刑。
三、本院之判斷
　㈠駁回上訴部分（即被告林海謙部分）
　  原審同前本院之見解，認被告犯罪事證明確，依刑法第28條
    、第339條之4第1項第1款、第2款、刑法施行法第1條之1第1
    項等規定，審酌被告林海謙未思依循正途賺取財物，竟加入
    詐騙集團擔任把風成員，而與其他詐欺集團成員共同詐取告
    訴人之財物，對告訴人之財產造成損害，迄今告訴人仍未獲
    得賠償，且被告等行為已嚴重影響社會上交易秩序，亦對社
    會治安產生危害，所為殊值非難；且被告林海謙未表達悔悟
    之意，亦未賠償告訴人之損失，犯後態度不佳等情，兼衡被
    告林海謙於本案之犯罪動機、手段、參與程度、擔任之角色
    、告訴人遭詐騙金額等情，暨酌以被告之智識程度、生活狀
    況等一切情狀，量處有期徒刑1年8月，原審認事用法，尚無
    不合，量刑亦屬妥適。被告前開辯詞，均難為本院所採用。
    被告上訴意旨，契置原判決明白論斷於不顧，仍空言否認犯
    行，並持以為原判決指駁之陳詞，重為事實上之爭辯，為無
    理由，應予駁回。致其聲請傳喚同案被告陳宗源，因同案被
    告陳宗源業經原審合法傳喚、訊問，且於訊問時予被告林海
    謙詰問之機會，其陳述明確，別無訊問之必要，依刑事訴訟
    法第196條之規定，自不得再行傳喚，被告林海謙上開調查
    證據之聲請，自不應准許，應併予駁回。
　㈡撤銷改判部分（即被告林品文部分）
　⒈原審審理後，認被告林品文所犯三人以上共同冒用公務員名
    義詐欺取財罪事證明確，予以論罪科刑，固非無見。惟查關
    於犯罪所得部分，被告林品文否認取得任何犯罪所得，且同
    案被告亦均證稱並無分配犯罪所得予被告林品文，原審遽認
    被告之犯罪所得為1500元，顯有未恰（詳如後述）。另審酌
    被告林品文行為時甫滿18歲，年輕識淺，因一時失慮始罹刑
    章，於本案詐欺集團扮演之角色亦較邊緣，非屬核心，又無
    任何犯罪所得，並自原審與本院審理時均坦承犯行，犯罪情
    狀顯可憫恕，倘科以所犯罪名法定最輕刑度，仍嫌過重，而
    適用刑法第59條規定酌減其刑，已如前述，原審未及斟酌，
    容有未洽。被告林品文提起上訴主張其本案所犯應成立三人
    以上共同冒用公務員名義詐欺取財罪之幫助犯云云，固無理
    由，然被告林品文主張原審未依刑法第59條規定減輕其刑及
    量刑過重為由提起上訴，尚非無理由，原判決既有上開可議
    之處，要屬無可維持，自應由本院將原判決予以撤銷改判。
　⒉爰審酌被告林品文未思依循正途賺取財物，竟加入詐騙集團
    擔任把風成員，而與其他詐欺集團成員共同詐取告訴人之財
    物，對告訴人之財產造成損害，迄今告訴人仍未獲得賠償，
    且被告等行為已嚴重影響社會上交易秩序，亦對社會治安產
    生危害，所為殊值非難；惟念被告林品文犯後終知坦承犯行
    ，表達悔意，犯後態度良好等情，兼衡被告林品文於本案之
    犯罪動機、手段、參與程度、擔任之角色、告訴人遭詐騙金
    額等情，暨酌以被告林品文之智識程度、生活狀況等一切情
    狀，量處如主文所示之刑，以示懲儆。至刑法第41條第2項
    、第3項分別規定「依前項規定得易科罰金而未聲請易科罰
    金者，得以提供社會勞動6小時折算1日，易服社會勞動」、
    「受六月以下有期徒刑或拘役之宣告，不符第一項易科罰金
    之規定者，得依前項折算規定，易服社會勞動。」，是被告
    林品文雖經本院量處有期徒刑6月，而得易服社會勞動，因
    法律已明定易服社會勞動之折算標準，本院毋庸於主文諭知
    如易服社會勞動之折算標準，併此敘明。
　⒊被告未予宣告強制工作之理由
　　按「犯第1項之罪者，應於刑之執行前，令入勞動場所，強
    制工作，其期間為3年」，現行之組織犯罪防制條例第3條第
    3項定有明文，而修正前組織犯罪防制條例，對發起、主持
    、操縱、指揮或參與集團性、常習性及脅迫性或暴力性犯罪
    組織者，應於刑後強制工作之規定，經司法院釋字第528號
    解釋尚不違憲；嗣該條例第2條第1項所稱之犯罪組織，經二
    次修正，已排除原有之「常習性」要件，另將實施詐欺手段
    之具有持續性或牟利性之有結構性組織，納入本條例適用範
    圍，並對參與犯罪組織之行為人，於第3條第1項後段但書規
    定「參與情節輕微者，得減輕或免除其刑」。惟同條第3項
    仍規定「應於刑之執行前，令入勞動場所，強制工作，其期
    間為三年」，而未依個案情節，區分行為人是否具有反社會
    的危險性及受教化矯治的必要性，一律宣付刑前強制工作3
    年。然則，衡諸該條例所規定之強制工作，性質上原係對於
    有犯罪習慣，或因遊蕩、懶惰成習而犯罪者，所為之處置，
    修正後該條例既已排除常習性要件，從而，本於法律合憲性
    解釋原則，依司法院釋字第471號關於行為人有無預防矯治
    其社會危險性之必要，及比例原則等與解釋意旨不相衝突之
    解釋方法，為目的性限縮，對犯該條例第3條第1項之參與犯
    罪組織罪者，視其行為之嚴重性、表現之危險性、對於未來
    行為之期待性，以及所採措施與預防矯治目的所需程度，於
    有預防矯治其社會危險性之必要，且符合比例原則之範圍內
    ，由法院依該條例第3條第3項規定，一併宣告刑前強制工作
    （最高法院刑事大法庭108年度台上大字第2306號裁定意旨
    參照）。本院審酌被告林品文坦承犯行，面對過錯，已見其
    悔悟，且經本院諭知如主文所示之有期徒刑，已達預防矯治
    目的所需程度，並無再以強制工作預防矯治其社會危險性之
    必要，爰不諭知強制工作之保安處分，併予敘明。
　⒋沒收部分
　　按刑法第38條之1第1項前段、第3項分別規定：犯罪所得，
    屬於犯罪行為人者，沒收之、前二項之沒收，於全部或一部
    不能沒收或不宜執行沒收時，追徵其價額。公訴意旨雖認被
    告林品文領有報酬1500元，應予沒收等語，惟被告林品文於
    原審及本院審理時均否認取得任何犯罪所得（原審卷二第23
    4頁、本院卷第121頁），且同案被告陳宗源於原審審理時結
    證稱：盧奕任收到錢之後，沒有給在場3位被告任何分紅或
    好處（原審卷二第229頁）；同案被告盧奕任亦於原審審理
    時結證稱：陳宗源給我1000元，陳宗源沒有給林品文錢等語
    （原審卷二第154頁），卷內復無其他證據證明其確實有獲
    得犯罪所得，是被告否認有獲得任何報酬，卷內亦無證據證
    明其有獲得任何犯罪所得，依罪疑惟輕原則，本院認定被告
    林品文於本案並未領取報酬，自無庸宣告沒收，併此敘明。
據上論斷，應依刑事訴訟法第368條、第369條第1項前段、第364
條、第299條第1項前段，組織犯罪防制條例第3條第1項後段，刑
法第28條、第339條之4第1項第1款、第2款、第55條、第59條，
刑法施行法第1條之1第1項。
本案經檢察官洪榮甫提起公訴，檢察官何明楨到庭執行職務。
中　　華　　民　　國　　110 　年　　7 　　月　　29　　日
                  刑事第十九庭  審判長法　官  曾淑華
                                      法　官  王美玲
                                      法　官  許文章
以上正本證明與原本無異。
如不服本判決，應於收受送達後20日內向本院提出上訴書狀，其
未敘述上訴之理由者並得於提起上訴後20日內向本院補提理由書
（均須按他造當事人之人數附繕本）「切勿逕送上級法院」。
                                      書記官  陳盈芝
中　　華　　民　　國　　110 　年　　7 　　月　　29　　日
附錄：本案論罪科刑法條全文　　　　　　　　　　　　　　　
中華民國刑法第339條之4
犯第三百三十九條詐欺罪而有下列情形之一者，處一年以上七年
以下有期徒刑，得併科一百萬元以下罰金：
一、冒用政府機關或公務員名義犯之。
二、三人以上共同犯之。
三、以廣播電視、電子通訊、網際網路或其他媒體等傳播工具，
    對公眾散布而犯之。
前項之未遂犯罰之。

組織犯罪防制條例第3條
發起、主持、操縱或指揮犯罪組織者，處3年以上10年以下有期
徒刑，得併科新臺幣1億元以下罰金；參與者，處6月以上5年以
下有期徒刑，得併科新臺幣1千萬元以下罰金。但參與情節輕微
者，得減輕或免除其刑。
具公務員或經選舉產生之公職人員之身分，犯前項之罪者，加重
其刑至二分之一。
犯第1項之罪者，應於刑之執行前，令入勞動場所，強制工作，
其期間為3年。
前項之強制工作，準用刑法第90條第2項但書、第3項及第98條第
2項、第3項規定。
以言語、舉動、文字或其他方法，明示或暗示其為犯罪組織之成
員，或與犯罪組織或其成員有關聯，而要求他人為下列行為之一
者，處3年以下有期徒刑，得併科新臺幣3百萬元以下罰金：
一、出售財產、商業組織之出資或股份或放棄經營權。
二、配合辦理都市更新重建之處理程序。
三、購買商品或支付勞務報酬。
四、履行債務或接受債務協商之內容。
前項犯罪組織，不以現存者為必要。
以第5項之行為，使人行無義務之事或妨害其行使權利者，亦同
。
第5項、第7項之未遂犯罰之。